臺灣臺南地方法院刑事判決　
111年度交易字第109號
公  訴  人  臺灣臺南地方檢察署檢察官
被      告  鄭道隆


上列被告因公共危險案件，經檢察官提起公訴（偵查案號：110
年度偵字第26610號），因被告於本院審理中就被訴事實為有罪
之陳述，經本院裁定以簡式審判程序審理，判決如下：
    主  文
鄭道隆犯駕駛動力交通工具而吐氣所含酒精濃度達每公升零點二
五毫克以上之罪，累犯，處有期徒刑肆月，如易科罰金，以新台
幣壹仟元折算壹日。
    事  實
一、鄭道隆前因不能安全駕駛之公共危險案件，經本院以110年
    度交簡上字第112號刑事判決判處有期徒刑3月確定，並於民
    國110年10月29日易科罰金執行完畢。鄭道隆於110年12月8日
    晚間7時許，在位在臺南市○○區○○○○段000號其母家中食用含
    有酒精成分之酒釀雞蛋後，吐氣所含酒精濃度達每公升0.25毫
    克以上，竟仍基於酒後駕駛動力交通工具之犯意，於同日晚
    間7時許，酒後駕駛車牌號000-000號普通重型機車上路。嗣於
    同日晚間7時10分許，行經臺南市永康區中華路時，因行車不穩為
    警攔查，於同日晚間7時30分許，對其施以吐氣酒精濃度測試
    ，測得其吐氣酒精濃度達每公升0.28毫克，而查悉上情。
二、案經臺南市政府警察局永康分局報告臺灣臺南地方檢察署檢
    察官偵查起訴。
    理  由
一、本件被告鄭道隆所犯為死刑、無期徒刑、最輕本刑為3年以
    上有期徒刑以外之罪，亦非屬高等法院管轄之第一審案件，
    其於審理程序進行中，先就被訴事實為有罪之陳述，經法官
    告知簡式審判程序之旨，並聽取公訴檢察官之意見後，依刑
    事訴訟法第273條之1第1項、第273條之2等規定，裁定進行
    簡式審判程序，且不受同法第159條第1項、第161條之2、第
    161條之3、第163條之1及第164條至第170條所規定證據能力
    認定及調查方式之限制，合先敘明。
二、上揭犯罪事實，業據被告於本院審理時坦承不諱，並有臺南
    市政府警察局永康分局酒精測定紀錄表一紙在卷可稽（參見
    警卷第25頁），足見被告於本院審理時之自白確與事實相符
    ，堪予採信。另被告於偵查中雖辯稱：其僅係食用酒釀雞蛋
    ，並無酒後駕車之故意云云。惟被告於偵查及本院審理時均
    供稱：其於母親家中食用雞蛋後知悉該雞蛋為酒釀雞蛋等語
    （參見偵卷第19頁、本院卷第36頁）。是被告於食用雞蛋後
    ，已知服用之食物內含酒精成分，當知已經不得再行駕車，
    否則將會觸犯酒後駕車之公共危險罪責。然其仍執意騎乘前
    揭機車行駛於道路，自難諉無酒後駕車公共危險犯行之犯意
    。是被告於偵查中所辯，尚無可採。綜此，被告酒醉駕車之
    公共危險犯行，事證明確，堪以認定，應依法論科。
三、按行為後法律有變更者適用行為時之法律；但行為後之法律
    有利於行為人者，適用最有利於行為人之法律。刑法第2條
    第1項定有明文。查被告行為後，刑法第185條之3第1項業於
    111年1月28日經總統華總一義字第11100012101號令修正公
    布，並自同年月30日起施行。修正前刑法第185條之3第1項
    第1款原規定「駕駛動力交通工具而有下列情形之一者，處
    二年以下有期徒刑，得併科二十萬元以下罰金：吐氣所含
    酒精濃度達每公升零點二五毫克或血液中酒精濃度達百分之
    零點零五以上。」，修正後則規定「駕駛動力交通工具而有
    下列情形之一者，處三年以下有期徒刑，得併科三十萬元以
    下罰金：吐氣所含酒精濃度達每公升零點二五毫克或血液
    中酒精濃度達百分之零點零五以上。」修正後該款之法定刑
    已提高，是經比較新舊法結果，修正後刑法第185條之3第1
    項並無較有利於被告，依刑法第2條第1項前段規定，自應適
    用被告行為時即修正前之刑法第185條之3第1項第1款規定論
    處。核被告所為係犯修正前刑法第185條之3第1項第1款駕駛
    動力交通工具而吐氣所含酒精濃度達每公升0.25毫克以上之
    罪。被告前有如事實欄所載之前科紀錄等情，有臺灣高等法
    院被告前案紀錄表1份在卷可稽。被告於有期徒刑執行完畢
    後，5年內故意再犯本件法定刑有期徒刑以上之罪，依刑法
    第47條第1項之規定，構成累犯。另司法院釋字第775號解釋
    文揭示：刑法第47條第1項規定：「受徒刑之執行完畢，或
    一部之執行而赦免後，5年以內故意再犯有期徒刑以上之罪
    者，為累犯，加重本刑至二分之一。」有關累犯加重本刑部
    分，不生違反憲法一行為不二罰原則之問題。惟其不分情節
    ，基於累犯者有其特別惡性及對刑罰反應力薄弱等立法理由
    ，一律加重最低本刑，於不符合刑法第59條所定要件之情形
    下，致生行為人所受之刑罰超過其所應負擔罪責之個案，其
    人身自由因此遭受過苛之侵害部分，對人民受憲法第8條保
    障之人身自由所為限制，不符憲法罪刑相當原則，牴觸憲法
    第23條比例原則。於此範圍內，有關機關應自本解釋公布之
    日起2年內，依本解釋意旨修正之。於修正前，為避免發生
    上述罪刑不相當之情形，法院就該個案應依本解釋意旨，裁
    量是否加重最低本刑。又依上述解釋理由書之說明，所謂「
    一律加重最低本刑，致個案過苛部分，不符憲法罪刑相當原
    則及比例原則」之情形，應是指「因累犯加重之規定致無法
    處以最低法定本刑，使行為人所受之刑罰超過其所應負擔罪
    責」之個案（最高法院109年度台上字第714號刑事判決參照
    ）。本案被告依其犯罪情節，並無處以法定最輕本刑仍顯過
    苛之情形，故在刑法第47條修正之前，仍應適用累犯之規定
    加重其刑。茲審酌被告呼氣酒精濃度數值、酒後騎乘機車對
    交通安全之影響程度、幸未肇事、前已曾因酒醉駕車遭科處
    刑責，本次猶然再犯，顯見其忽視酒醉駕車對用路大眾交通
    安全之威脅、犯罪後於本院審理時坦承犯行之態度；另斟酌
    被告品行、智識程度、家庭、經濟狀況（均詳卷）等一切情
    狀，量處如主文所示之刑，並諭知易科罰金之折算標準，以
    資懲儆。
據上論斷，應依刑事訴訟法第273條之1第1項、第299條第1項前
段，刑法第2條第1項、（修正前）第185條之3第1項第1款、第47
條第1項、第41條第1項前段，刑法施行法第1條之1，判決如主文
。
本案經檢察官盧駿道到庭執行職務。
中　　華　　民　　國　　111 　年　　3 　　月　　15　　日
                    刑事第九庭  法　官  卓穎毓
以上正本證明與原本無異。
如不服本判決應於收受本判決後20日內向本院提出上訴書狀，並
應敘述具體理由。其未敘述上訴理由者，應於上訴期間屆滿後20
日內向本院補提理由書狀（均須按他造當事人之人數附繕本）「
切勿逕送上級法院」。 
  　　　　　　　　　　　　　　　書記官  歐慧琪
中　　華　　民　　國　　111 　年　　3 　　月　　15　　日
附錄論罪科刑法條：
（修正前）中華民國刑法第185條之3
駕駛動力交通工具而有下列情形之一者，處2年以下有期徒刑，
得併科20萬元以下罰金：
一、吐氣所含酒精濃度達每公升零點二五毫克或血液中酒精濃度
    達百分之零點零五以上。
二、有前款以外之其他情事足認服用酒類或其他相類之物，致不
    能安全駕駛。
三、服用毒品、麻醉藥品或其他相類之物，致不能安全駕駛。
因而致人於死者，處3年以上10年以下有期徒刑；致重傷者，處1
年以上7年以下有期徒刑。
曾犯本條或陸海空軍刑法第54條之罪，經有罪判決確定或經緩起
訴處分確定，於五年內再犯第1項之罪因而致人於死者，處無期
徒刑或5年以上有期徒刑；致重傷者，處3年以上10年以下有期徒
刑。